【裁判字號】    92,易,79
【裁判日期】    920408
【裁判案由】    竊佔
【裁判全文】
臺灣宜蘭地方法院刑事判決                            九十二年度易字第七九號
    公  訴  人  臺灣宜蘭地方法院檢察署檢察官
    被      告  丙○○
右列被告因竊佔案件，經檢察官提起公訴（九十一年度偵字第三三０三號），本院判
決如左：
    主  文
丙○○意圖為自己不法之利益，而竊佔他人之不動產，處拘役參拾日，如易科罰金以
參佰元折算壹日。緩刑貳年。
    事  實
一、丙○○意圖為自己不法之利益，於民國九十一年三月間某日（確實時間不詳），
    在丁○○所有之宜蘭縣羅東鎮○○段一０二三號土地上鋪設水泥，並搭建鐵皮屋
    ，竊佔他人之土地共計零點零零二三公頃，以供堆放模版等建築材料之用。嗣於
    九十一年七月間為丁○○發覺而查悉上情。
二、案經丁○○訴由臺灣宜蘭地方法院檢察署檢察官偵查起訴。
    理  由
一、訊據被告固不否認於九十一年三月間起，在丁○○所有宜蘭縣羅東鎮○○段一０
    二三號地號土地上鋪設水泥及搭建鐵皮屋，惟否認有何竊佔犯行，辯稱：伊以為
    該地係丁○○之叔伯乙○○所有，故於七十八年間向乙○○借用該地放置模版，
    當時乙○○亦表示同意，至今已經使用十餘年，直到九十一年三月因怕模具被水
    泥弄濕，所以才鋪設水泥並搭建鐵皮屋，伊經過乙○○同意而使用該地，並無竊
    佔之犯行云云。然查：右揭事實，業據告訴代理人甲○於偵查及本院調查、審理
    中均指訴綦詳，並有土地登記謄本、地籍圖、存證信函各一紙及被告搭建鐵皮屋
    及鋪設水泥地而堆放模具等建築材料之現場照片十二張附卷可稽，且經檢察官至
    現場勘驗丈量後確認被告竊佔面積為零點零零二三公頃，此有履勘現場筆錄一件
    及宜蘭縣羅東地政事務所九十一年十二月五日羅第二（二）字第０九一００一三
    二三０號函所附之土地複丈成果圖存卷可參。雖被告以前詞置辯，並於本院調查
    中偕證人戊○○證稱：被告於八十年間即在該地上放置模具，被告鐵皮屋上之屋
    頂為其所承作等語（見九十二年三月十三日訊問筆錄），以證明被告於八十年間
    起即占有使用該地。然證人乙○○就被告使用該筆土地一節證稱：上開土地以前
    是空地，由渠使用，告訴人丁○○父親陳文欽是渠親弟，渠弟弟住在花蓮、臺北
    ，沒有住在羅東，所以土地由渠管理，渠沒有同意被告使用，渠發現後有到羅東
    鎮公所檢舉被告違章建築，因被告蓋鐵皮屋時，渠身體不舒服，等發現時已經成
    為一間鐵皮屋了，渠在九十一年三月開始占用（見偵查卷第三六頁），並於本院
    調查中證稱：被告在九十一年才在土地上面搭建鐵皮屋，水泥也是當時鋪設的，
    渠沒有同意被告在上面放東西，渠沒有趕他，被告也沒有問過渠，渠認為被告只
    是暫時放置的（見本院九十二年三月十三日訊問筆錄），顯見該土地之管理人即
    證人乙○○僅同意被告臨時放置模具等建築材料，並未同意被告長期使用該土地
    ，甚而搭建鐵皮屋及鋪設水泥地。又告訴代理人甲○於本院調查中亦稱：被告以
    前是偶爾堆置，過幾天就會搬走，因為是鄰居，所以渠等沒有意見，但是被告如
    果長期借用的話，不可能沒有收取代價，而渠等在去年發現被告搭建鐵皮及鋪設
    水泥，如果同意被告使用，不可能發存證信函要求被告拆除等語，顯見告訴人基
    於遠親及鄰居之情，亦僅同意被告臨時放置可移動之物品，確未同意被告長期佔
    有使用該地。另被告鋪設水泥、搭建鐵皮屋以供放置模具之用，其有為自己不法
    利益之意圖甚明。是被告所辯，應係飾卸之詞，不足採信。本件事證明確，被告
    犯行洵堪認定。
二、核被告丙○○所為，係犯刑法第三百二十條第二項之竊佔罪，應依同條第一項之
    規定處斷。爰審酌被告之犯罪動機、目的、手段、與告訴人之關係、所竊佔他人
    土地之面積，與犯後態度等一切情狀，量處如主文所示之刑，並諭知易科罰金折
    算標準，以資懲儆。末查，被告前未曾受有期徒刑以上刑之宣告，因一時失慮，
    偶罹刑章，經此偵審起訴，當知所警惕，且並於本院調查中已經竊佔土地上所搭
    建之鐵皮屋及鋪設之水泥地拆除，回復原狀，有現場照片十二張存卷可憑，並經
    告訴代理人表示願意原諒，請求從輕量刑等情，應無再犯之虞，本院認對前開宣
    告之刑，以暫不執行為適當，爰諭知緩刑二年，以啟自新。
據上論斷，應依刑事訴訟法第二百九十九條第一項前段，刑法第三百二十條第二項、
第一項、第四十一條第一項、第七十四條第一款，罰金罰鍰提高標準條例第一條前段
、第二條，判決如主文。
本案經檢察官賴慶祥到庭執行職務。
中    華    民    國       九十二    年      四       月      八        日
                                    臺灣宜蘭地方法院刑事第二庭
                                        審判長法  官    黃永  勝
                                              法  官    鄭  貽  馨
                                              法  官    郭  顏  毓
右正本證明與原本無異。
如不服本判決，應於判決送達後十日內向本院提出上訴狀。（應附繕本）
                                              書記官    莊  淑  茹
中    華    民    國       九十二    年      四       月      十        日
附錄本案論罪科刑法條全文：
刑法第三百二十條
意圖為自己或第三人不法之所有，而竊取他人之動產者，為竊盜罪，處五年以下有期
徒刑、拘役或五百元以下罰金。
意圖為自己或第三人不法利益，而竊佔他人之不動產者，依前項之規定處斷。
前二項之未遂犯罰之。


司法院資訊處製作；財團法人民間司法改革基金會備份。
